臺灣臺中地方法院民事裁定　　　　　　　 96年度抗字第207號
　抗　告　人　甲○○
　相　對　人　復華商業銀行股份有限公司
　法定代理人　乙○○
上列當事人間聲請拍賣抵押物事件，抗告人對於中華民國九十六
年五月十八日本院簡易庭九十六年度拍字第六○九號所為裁定提
起抗告，本院合議庭裁定如下：
    主      文
抗告駁回。
抗告程序費用新台幣壹仟元由抗告人負擔。
    理      由
一、按抵押權人於債權已屆清償期而未受清償者，得聲請法院拍
    賣抵押物，就其賣得價金而受清償，民法第八百七十三條第
    一項定有明文。又抵押權經設定登記後，債權人因債務屆滿
    未受清償，依民法第八百七十三條第一項之規定，即得聲請
    法院拍賣抵押物，如對於此項法律關係有爭執時，亦應由有
    爭執之人提起訴訟，以求解決，不得僅依抗告程序聲明其有
    爭執，並據為廢棄拍賣裁定之理由，最高法院五十一年台抗
    字第二百六十九號判例可資參照。是拍賣抵押物准許強制執
    行之裁定，係屬非訟事件裁定，為裁定之法院僅就抵押權人
    所提出之債權憑證、抵押權設定契約書、他項權利證明書、
    土地暨建物登記謄本為形式上之審查，無從審酌屬於實體上
    法律關係之事由，抗告法院即本院就拍賣抵押物裁定准予強
    制執行事件亦應僅就形式審查，不得審酌抗告人關於實體事
    項之抗辯事由，合先敘明。
二、本件相對人主張：第三人陳妙玉於民國（下同）八十七年十
    月二十二日向其借款新台幣（下同）(1)一百萬元、(2)一百五
    十萬元，約定有利息、遲延利息、違約金，而清償日期為(1)
    一百零七年十月二十二日、(2)九十六年一月十四日，詎第三
    人陳妙玉於(1)九十五年十二月二十二日、(2)九十五年十二月
    十五日屆期不為清償，應視同全部到期，計尚欠本金二百三
    十四萬三千三百五十元及利息、遲延利息、違約金，第三人
    陳妙玉已將其提供擔保之不動產移轉登記與抗告人，爰依法
    聲請拍賣抵押物等情，並提出土地、建物登記謄本、他項權
    利證明書、抵押權設定契約書、借據為證。原裁定則依民法
    第八百七十三條及第八百六十七條但書之規定，據以准許相
    對人拍賣抵押物之聲請，核無不合。
三、抗告意旨略以：抗告人固為系爭抵押標的物之所有權人，經
    陳妙玉於九十四年九月二十八日將前開抵押標的物之不動產
    移轉登記與抗告人，然與相對人間並無債權債務關係。又相
    對人稱陳妙玉於(1)九十五年十二月二十二日、(2)九十五年十
    二月十五日屆期不為清償，惟陳妙玉帳戶原有一萬二千九百
    五十六元，經相對人於前開繳息日期扣款僅餘二百六十元，
    陳妙玉於九十六年一月十五日存入帳戶一萬三千二百元，並
    通知復華大里分行曾韻菱進行扣款，竟以逾期繳息為由拒絕
    ，陳妙玉均正常繳息，並未遲繳或少繳利息之情形，相對人
    聲請拍賣抵押物顯有違誤，另陳妙玉向相對人借款誤載房貸
    金額一百萬元、機動貸款一百五十萬元，應為房貸金額一百
    二十萬元、機動貸款一百三十萬元，共計二百五十萬元等語
    。經查，抗告人上開抗告意旨，核係屬實體上之爭執，依上
    開說明，應由抗告人另行起訴，以資解決，本件非訟事件程
    序不得加以審究。是本件抗告為無理由，應予駁回。
四、據上論結，本件抗告為無理由，依非訟事件法第四十六條、
    第二十一條第二項、第二十四條第一項，民事訴訟法第四百
    九十五條之一第一項、第四百四十九條第一項、第七十八條
    ，裁定如主文。
中　　華　　民　　國　　96　　年　　6　　月　　26　　日
                  民事第二庭    審判長法　官  許冰芬
                                      法　官  涂秀玲
                                      法　官　呂明坤
如不服本裁定，僅得於收受本裁定正本送達後10日內，以適用法
規顯有錯誤為理由，向本院提出再抗告狀（須附繕本並繳納再抗
告裁判費新台幣1,000元），經本院許可後始可再抗告。
中　　華　　民　　國　　96　　年　　6　　月　　26　　日
                                      書記官
